臺灣高等法院臺南分院民事裁定
110年度抗字第9號
抗  告  人  林祺文  
代  理  人  林憲同律師
上列抗告人因與相對人蒳夏國際企業有限公司等人間票款執行強
制執行聲明異議事件，對於中華民國109年11月26日臺灣嘉義地
方法院所為裁定（109年度執事聲字第14號），提起抗告，本院
裁定如下： 
    主  文
抗告駁回。
抗告訴訟費用新台幣壹仟元由抗告人負擔。
    理  由
一、抗告意旨略以：
　㈠本件執行程序異議事項有二:⑴民國（下同）109年8月25日事
    務官執行現場諭命繳交「警員出差費400元」; ⑵109年9月7
    日民事裁定諭示「駁回對於○○鄉○○村○○○路000號動產執行」
    ；原裁定對於前者漏未論述，對於後者則涉有適用法令錯誤
    。又相對人公司均已遭執行而消滅法人登記;其餘3位自然人
    則未設址工業區暨送達不到，原裁定記載蒳夏廠區做為「當
    事人地址」，均涉錯誤。
　㈡抗告人基於同一債權原因事實，於109年5月間指封相對人蒳
    夏國際企業有限公司（下稱蒳夏公司）置放蒳夏廠區內供生
    產及交付祐實科技國際股份有限公司（下稱祐實公司）之物
    料，另於109年10月間指封祐實公司應付貨款；原執行處對
    於前者以債權人釋明不足而拒斥執行，對於後者則移請桃園
    地方法院准為囑託執行，前後處理方式相異矛盾。且前者之
    拒斥及駁回執行，正可直接幫助相對人在蒳夏廠區從容進行
    生產消化原物料，以供達到脫產及逃避執行。
　㈢原執行處以109年6月17日函文諭知債務人蒳夏公司應就債權
    人於同年月15日指封蒳夏廠房內標示債務人商標廠證之動產
    ，表示意見；顯然已調查認定「廠內存有可供執行貨品」，
    始定期於109年8月25日至現場同時進行履勘與實體查封執行
    ，然屆期到現場卻以「不能開啟廠門進行執行」為由，並引
    用原審107年度司執字第19453號係僅點交建物廠房及設備，
    並不包括法院點交前相對人已置放廠區的商品及原物料。而
    諭命抗告人繳納警員旅費及當場宣布拒斥鑑定調查或命債務
    人在場以供調查說明，竟徒勞無功結束執行!執行程序顯有
    違誤。事實上，相對人利用公司停業登記，卻匿身
　　在蒳夏廠房內繼續生產及對外銷貨，何庸公然掛招牌?顯然
    相對人仍占有支配廠區之原物料，與林兆童共同串謀詐害抗
    告人。抗告人已提出相對人熊大庄國際實業有限公司（下稱
    熊大庄公司）貨品包裝、商標及廠證、相對人在南投、屏東
    全省各地人頭公司賣場的「熊大庄商標」商品貨架及熊大庄
    公司(林淑芬)向枋山賣場銷貨發票記載公司地址:「○○○○○路
    0號」等證據。況相對人王昱又、沈怡廷、沈欣霈等人向檢
    方及法院供稱蒳夏廠房地址為○○○○○路0號，原執行處卻指抗
    告人迄未提出證據資料，未釋明其執行標的物及其存放處所
    等語，以為搪塞。
　㈣上開蒳夏廠房現場履勘前，原執行處就相對人匿居生產使用
    之權源係租用或借用，未能先行訊問屋主林兆童及相對人，
    且既通知警察到場，自應依強制執行法第77條之1第1項併以
    函電通知及開啟門鎖進入，始符法制!原裁定違反上開事證
    而認定係強制執行法第48條之動產執行。抗告人已釋明「蒳
    夏廠區有可供執行貨料」而請求指封，為何不符合釋明要件
    ?為何指為「未盡協力義務」?為何不符合強制執行法第77條
    之1第1項請求警員協同強制進入廠區之要件?原執行處執行
    程序顯有違誤。原裁定駁回抗告人本之聲請，似有未洽。為
    此，提起抗告，請求廢棄原裁定等語。
二、按執行法院對於強制執行事件，認有調查之必要時，得命債
    權人查報，或依職權調查，強制執行法第19條第1項定有明
    文。又對於動產調查方法，執行人員於查封時，得檢查、啟
    視債務人居住所、事務所、倉庫、箱櫃及其他藏置物品之處
    所，強制執行法第48條第1項定有明文。此與不動產執行之
    調查方法不同，無從適用強制執行法第77條之1第1項：「執
    行法官或書記官，為調查不動產之實際狀況、占有使用情形
    或其他權利關係，得開啟門鎖進入不動產或訊問債務人或占
    有之第三人，並得命其提出有關文書。」之規定。是以如債
    權人聲請執行之動產，是否確實置放於第三人之建物內已有
    不明，縱有相當釋明，執行法院仍只能依強制執行法第19條
    規定，以函查或傳喚等方法先行調查，該法條並未賦予執行
    人員實施強制力之權限。
三、經查：
  ㈠本件抗告人前持原審法院107年度司票字第1023號民事本票裁
    定暨確定證明書，及該裁定所載之本票正本為執行名義，於
    109年2月19日具狀向原法院聲請對相對人即債務人蒳夏公司
    、熊大庄公司所置放於嘉義縣○○鄉○○村○○○路000號廠房內，
    以「熊大庄公司商標」包裝之半製品貨品，及蒳夏公司或熊
    大庄公司名義進貨存置廠區之原物料等動產（下合稱系爭動
    產）執行。經原法院以109年度司執字第6646號票款執行強
    制執行事件受理在案。
　㈡蒳夏公司於109年12月12日停業前，係設於嘉義縣○○鄉○○村○○
    ○路000號，有經濟部商工登記公示資料附原審司執字卷足稽
    。而抗告人雖提出相對人熊大庄公司貨品包裝、
　　商標及廠證、相對人在南投、屏東全省各地人頭公司賣場的
    「熊大庄商標」商品貨架及熊大庄公司(林淑芬)向枋山賣場
    銷貨發票記載公司地址:「○○○○○路0號」等照片附原審同上
    卷可稽。惟上開嘉義縣○○鄉○○村○○○路000 號建物及其基地
    （即嘉義縣○○鄉○○段○○○段000○號、00000建號及同段0000地
    號），經原法院107年度司執字第19453號強制執行事件進行
    拍賣，由第三人林兆童拍定，現登記為其所有，已非屬相對
    人等二公司所有，且相對人現已登記停業，此有不動產登記
    謄本及經濟部商工登記公示查詢資料附卷可稽。依上開規定
    即說明，原法院司法事務官自無從逕行開啟門鎖進入第三人
    處所執行。
　㈢又按「強制執行程序如有左列情形之一，致不能進行時，執
    行法院得以裁定駁回其強制執行之聲請，並於裁定確定後，
    撤銷已為之執行處分：一、債權人於執行程序中應為一定必
    要之行為，無正當理由而不為，經執行法院再定期限命為該
    行為，無正當理由逾期仍不為者。...」，強制執行法第28
    條之1第1款定有明文。再查，抗告人就系爭動產是否為相對
    人等二公司占有，有查報之協力義務，因之，原法院司法事
    務官於109年5月11日、同年5月20日通知抗告人於文到五日
    內提出系爭動產為相對人等二公司所有之釋明文件，有送達
    證書可參。詎抗告人並未提出足以釋明之文件到院，僅具狀
    陳稱相對人公司法定代理人匿身住○○○○路000號建物內，該
    建物涉有違章建築，相對人仍繼續使用原公司商標生產貨品
    及使用公司名義發票，並請求原法院會同地檢署及稅務局定
    期至現場履勘云云。復經原法院司法事務官定於109年8月25
    日至現場履勘○○○路000號建物暨執行抗告人主張位於其內之
    系爭動產查封程序，惟該址建物外圍牆未有懸掛債務人公司
    招牌，現場為大門深鎖，經按門鈴三次無人應門，有履勘筆
    錄可憑，司法事務官亦不得於未經第三人之同意情形下，逕
    行開鎖入內執行。基上，堪認原法院司法事務官已依強制執
    行法第19條第1項規定，就本件系爭動產執行為必要之調查
    ，而抗告人未履行查報之協力義務，致強制執行程序不能進
    行。因之，原法院司法事務官依強制執行法第28條之1第1款
    規定，駁回其強制執行之聲請，於法並無違誤。抗告意旨仍
    執前詞，指摘原裁定不當，求予廢棄，為無理由，應予駁回
    。
四、據上論結，本件抗告為無理由，爰依強制執行法第30條之1
    、民事訴訟法第495條之1第1項、第449條第1項、第95條、
　　第78條，裁定如主文。　　
中　　華　　民　　國　　110 　年　　4 　　月　　15　　日
                  民事第六庭    審判長法  官  吳上康

                                      法  官  張季芬

                                      法  官  王浦傑
上為正本係照原本作成。
本裁定除以適用法規顯有錯誤為理由外，不得再抗告。如提再抗
告，應於收受送達後十日內向本院提出再抗告狀（須附繕本），
並繳納再抗告費新臺幣壹千元。
提起再抗告應委任律師或具有律師資格之人之委任狀；委任有律
師資格者，另應附具律師資格證書及釋明委任人與受任人有民事
訴訟法第466條之1第1項但書或第2項所定關係之釋明文書影本。
中　　華　　民　　國　　110 　年　　4 　　月　　15　　日

                                      書記官  蔡曉卿
【附註】
民事訴訟法第495條之1第2項準用同法第466條之1第1、2項規定
：
⑴對於第二審判決上訴，上訴人應委任律師為訴訟代理人。但上
  訴人或其法定代理人具有律師資格者，不在此限。
⑵上訴人之配偶、三親等內之血親、二親等內之姻親，或上訴人
  為法人、中央或地方機關時，其所屬專任人員具有律師資格並
  經法院認為適當者，亦得為第三審訴訟代理人。
民事訴訟法第466條之2第1項：
上訴人無資力委任訴訟代理人者，得依訴訟救助之規定，聲請第
三審法院為之選任律師為其訴訟代理人。